臺北高等行政法院判決　　　　　　　　　　　　　　　九十三年度簡字第四六○號
　　原　　　告　甲○○
　　被　　　告　財政部臺北市國稅局
　　代　表　人　張盛和（局長）
右當事人間因綜合所得稅事件，原告不服財政部中華民國九十三年二月九日台財訴字
第○九二○○七一八○五號訴願決定，提起行政訴訟。本院判決如左：
    主  文
原告之訴駁回。
訴訟費用由原告負擔。
    事  實
原告八十九年度綜合所得稅結算申報，列舉扣除自用住宅購屋借款利息新台幣（下同
）二一九、一一○元，經被告初查以原告所列舉扣除自用住宅購屋借款利息之房屋位
於臺北縣五股鄉○○路○段二三五之一號三樓，原告或受其扶養親屬於八十九年度未
設籍該屋，遂否准認列，核定綜合所得淨額為三○五、○○○元。原告不服，主張其
全家確實居住於臺北縣五股鄉○○路○段二三五之一號三樓房屋，惟因臺北市政府建
設局一直未發給其原居住地之搬遷費，致其戶籍仍設於原址，請准認該自用住宅購屋
借款利息扣除額等語，申請復查，未獲變更，提起訴願，亦遭駁回，原告猶表不服，
遂提起本件行政訴訟。茲摘敘兩造訴辯意旨如次：
甲、原告方面：
　壹、聲明：一、訴願、復查決定及原處分均撤銷，被告應另為適法之處分。
            二、訴訟費用由被告負擔。
　貳、陳述：
    一、原告因情況特殊，設籍於臺北市西門市場（萬華區○○○路一七三之一號）
        已有四十年之久，因市場拆遷補助費（人口搬遷費）問題，一直將戶籍登記
        於該市場處，且由於與臺北市政府發生糾紛，致無法遷移至臺北縣五股鄉住
        處，惟其一家人確實住於該處，有里長證明。
    二、原告所購置之房屋，確實是供自用，符合自用住宅定義，原告因購置該屋支
        付銀行之利息二一九、一一○元，自得列舉扣除自用住宅購屋借款利息。
    三、被告否准原告自用住宅購屋借款利息之扣除，違法課稅，請判決如起訴聲明
        。
乙、被告方面：
  壹、聲明：一、駁回原告之訴。
            二、訴訟費用由原告負擔。
  貳、陳述：
    一、 按「按前三條規定計得之個人綜合所得總額，減除左列免稅額及扣除額後
         之餘額，為個人之綜合所得淨額：．．．（二）列舉扣除額：．．．５、
         購屋借款利息：納稅義務人購買自用住宅，向金融機構借款所支付之利息
         ，其每一申報戶每年扣除數額以三十萬元為限。但申報有儲蓄投資特別扣
         除額者，其申報之儲蓄投資特別扣除金額，應在上項購屋借款利息中減除
         ；納稅義務人依上述規定扣除購屋借款利息者，以一屋為限。」、「本法
         第十七條第一項第二款第二目第五小目規定購屋借款利息之扣除，應符合
         左列各要件：一、以納稅義務人本人、配偶或受扶養親屬名義登記為其所
         有。二、納稅義務人本人、配偶或受扶養親屬於申報年度在該地址辦竣戶
         籍登記，且無出租或供營業使用。三、取具向金融機構辦理房屋購置貸款
         所支付當年度利息單據。」分別為行為時所得稅法第十七條第一項第二款
         及同法施行細則第二十四條之三所明定。
    二、 本件初查以原告於辦理八十九年度綜合所得稅結算申報時，於一般扣除額
         項下，選擇採列舉扣除方式，共列舉扣除人身保險費四八、○○○元、自
         用住宅購屋借款利息二一九、一一○元，共計二六七、一一○元。嗣經被
         告以其中自用住宅購屋借款利息部分，因原告及受其扶養親屬即原告之母
         林李佳欄均未設籍該屋，核與首揭規定要旨不合，遂否准認列，並經重新
         核算後，列舉扣除額核定為四八、○○○元。
    三、 原告訴稱其設籍於臺北市西門市場（萬華區○○○路一七三之一號）已有
         四十年之久，因市場拆遷補助費（人口搬遷費）問題，一直將戶籍登記於
         該市場處，且由於與臺北市政府發生糾紛，致無法遷移至臺北縣五股鄉住
         處，惟其一家人確實住於該處，有里長證明，符合自用住宅定義，自得列
         舉扣除自用住宅購屋借款利息等情。經查據卷附臺北市政府建設局九十二
         年十月二十八日北市建市字第○九二三四○四八七○○號函稱「查本府辦
         理西門市場更新及再利用計畫，因西門市場地上物產權為本府所有，對放
         棄未來攤位承租權者，無論依照『台北市公有傳統零售市場改建或停止使
         用核發補助費標準』核發補助費者或參照『臺北市舉辦公共工程對合法建
         築及農作改良物拆遷補償暨違章建築處理辦法』核發救濟金者，均未對原
         攤位承租攤商核發人口搬遷費」，是自無原告所稱拆遷補助費（人口搬遷
         費）問題。又原告所列舉扣除自用住宅購屋借款利息之房屋位於臺北縣五
         股鄉○○路○段二三五之一號三樓，原告本人或受其扶養親屬於本（八十
         九）年度未設籍該屋，已為原告所不爭，因欠缺首揭法條規定，購屋借款
         利息之扣除，須納稅義務人本人、配偶或受扶養親屬於申報年度在該地址
         辦竣戶籍登記，且無出租或供營業使用之要件，從而被告否准認列系爭自
         用住宅購屋借款利息，並無不合，財政部訴願決定亦持相同見解。
    理  由
一、按「按前三條規定計得之個人綜合所得總額，減除左列免稅額及扣除額後之餘額
    ，為個人之綜合所得淨額：．．．（二）列舉扣除額：．．．５、購屋借款利息
    ：納稅義務人購買自用住宅，向金融機構借款所支付之利息，其每一申報戶每年
    扣除數額以三十萬元為限。但申報有儲蓄投資特別扣除額者，其申報之儲蓄投資
    特別扣除金額，應在上項購屋借款利息中減除；納稅義務人依上述規定扣除購屋
    借款利息者，以一屋為限。」、「本法第十七條第一項第二款第二目第五小目規
    定購屋借款利息之扣除，應符合左列各要件：一、以納稅義務人本人、配偶或受
    扶養親屬名義登記為其所有。二、納稅義務人本人、配偶或受扶養親屬於申報年
    度在該地址辦竣戶籍登記，且無出租或供營業使用。三、取具向金融機構辦理房
    屋購置貸款所支付當年度利息單據。」分別為行為時所得稅法第十七條第一項第
    二款第二目第五小目及同法施行細則第二十四條之三所明定。
二、本件原告八十九年度綜合所得稅結算申報，列舉扣除自用住宅購屋借款利息二一
    九、一一○元，被告初查以原告所列舉扣除自用住宅購屋借款利息之房屋位於臺
    北縣五股鄉○○路○段二三五之一號三樓，原告或受其扶養親屬於八十九年度未
    設籍該屋，遂否准認列，核定綜合所得淨額為三○五、○○○元，原告不服，申
    請復查及提起訴願，均遭決定駁回之事實，有八十九年度綜合所得稅核定通知書
    、稅額繳款書、復查及訴願決定書等附卷可稽，自堪信為真實。
三、原告起訴主張：其全家確實居住於臺北縣五股鄉○○路○段二三五之一號三樓房
    屋，惟因臺北市政府建設局一直未發給其原居住地之搬遷費，若戶籍遷移，則其
    原有之補償會被取消，致其戶籍仍設於原址，請准認列該自用住宅購屋借款利息
    扣除額等語，惟查購屋借款利息之扣除，須納稅義務人本人、配偶或受扶養親屬
    於申報年度在該地址辦竣戶籍登記，上開所得稅法施行細則第二十四條之三第二
    款定有明文，該規定有所得稅法第一百二十一條之授權，且係為執行所得稅稽徵
    之技術性、細節性規定，無違母法授權之意旨，自得加以適用，查本件原告所列
    舉扣除自用住宅購屋借款利息之房屋位於臺北縣五股鄉○○路○段二三五之一號
    三樓，原告或受其扶養親屬於八十九年度未設籍該屋，已為原告所不爭，原核定
    否准認列系爭購屋借款利息，並無不合。姑不論原告所稱之搬遷費，與本件購屋
    貸款利息是否得列舉扣除並不相干，且依卷附臺北市政府建設局九十二年十月二
    十八日北市建市字第○九二三四○四八七○○號函略以：「查本府辦理西門市場
    更新及再利用計畫，因西門市場地上物產權為本府所有，對放棄未來攤位承租權
    者，無論依照『台北市公有傳統零售市場改建或停止使用核發補助費標準』核發
    補助費者或參照『臺北市舉辦公共工程對合法建築及農作改良物拆遷補償暨違章
    建築處理辦法』核發救濟金者，均未對原攤位承租攤商核發人口搬遷費。」等語
    ，原告主張亦乏依據。
四、綜上所述，原告申報之自用住宅購屋借款利息列舉扣除，因不符「納稅義務人本
    人、配偶或受扶養親屬於申報年度在該地址辦竣戶籍登記」之要件，被告否准認
    列系爭自用住宅購屋借款利息，並無違誤，復查及訴願決定遞予維持，亦無不合
    ，原告仍執前詞訴請撤銷，為無理由，應予駁回。
五、本件適用簡易訴訟程序，故不經言詞辯論逕行判決。
據上論結，本件原告之訴為無理由，依行政訴訟法第二三三條第一項、第二三六條、
第九十八條第三項前段，判決如主文。
中　　華　　民　　國　　  九十三　　　年　　　　七　　　月　　　五　　　日
                            臺 北 高 等 行 政 法 院   第 六 庭
                                                    法  官　林樹埔
右為正本係照原本作成。
本件以訴訟事件所涉及之法律見解具有原則性者為限，始得於本判決送達後二十日內
向本院提出上訴狀並表明上訴理由，如已於本判決宣示後送達前提起上訴者，應於判
決送達後二十日內補具上訴理由（均按他造人數附繕本），且經最高行政法院許可後
方得上訴。
中　　華　　民　　國　　  九十三　　　年　　　　七　　　月　　　五　　　日
            　　　　　　　　　　　 　　　    　     書記官  陳圓圓
